【裁判字號】    99,台上,5698
【裁判日期】    990916
【裁判案由】    強盜
【裁判全文】
最高法院刑事判決            九十九年度台上字第五六九八號
上  訴  人  甲○○
選任辯護人  林軍男律師
上列上訴人因強盜案件，不服台灣高等法院台中分院中華民國九
十七年十二月十六日第二審判決（九十七年度上訴字第二三五三
號，起訴案號：台灣台中地方法院檢察署九十七年度偵字第九三
九一號），提起上訴，本院判決如下：
    主  文
上訴駁回。
    理  由
按刑事訴訟法第三百七十七條規定，上訴於第三審法院，非以判
決違背法令為理由，不得為之。是提起第三審上訴，應以原判決
違背法令為理由，係屬法定要件。如果上訴理由書狀並未依據卷
內訴訟資料，具體指摘原判決不適用何種法則或如何適用不當，
或所指摘原判決違法情事，顯與法律規定得為第三審上訴理由之
違法情形，不相適合時，均應認其上訴為違背法律上之程式，予
以駁回。本件上訴人甲○○上訴意旨略稱：(一)、上訴人取走被害
人乙○○之現金及背包時，已與同案被告羅仕奇（業經第一審判
處傷害及收受贓物罪刑確定）控制場面，上訴人留在現場，乃為
與乙○○商討如何賠償上訴人，當時乙○○身心所處之狀態並無
不能抗拒之情形，上訴人所涉本案之過程與情節，乃係「趁互毆
後之強勢餘威，取走被害人現金，並將背包丟棄」，與台灣高等
法院九十六年度上訴字第四三一號判決所載之情形幾近相同（該
案論以強制罪，並經本院駁回上訴確定），應僅構成刑法第三百
零四條第一項之強制罪。又本案乃肇因於乙○○先持鐵棍毆打、
挑釁上訴人，而與上訴人、羅仕奇互毆，並造成上訴人及羅仕奇
受有多處非輕之傷勢；且依原判決所認定之事實，乙○○當時「
既仍可與上訴人、羅仕奇扭打」、「多次試圖搶回三節警棍，與
上訴人扭打在一起，且要以口咬上訴人手臂」、「再撲向上訴人
要搶回三節警棍」等反撲與回擊之動作，乙○○當時縱處於相對
劣勢，亦非陷於不能抗拒之狀態，上訴人所為顯不該當於施以強
暴、脅迫至使被害人不能抗拒之強盜罪構成要件行為。再者，該
支三節警棍係乙○○所有並自行攜帶至現場，另依原判決事實欄
所載，先行奪取該警棍者則係羅仕奇，嗣羅仕奇再將之交給上訴
人，而奪下該警棍之目的，乃為阻止乙○○繼續毆打上訴人及羅
仕奇，上訴人並無以該三節警棍作為犯強盜罪工具之認識及意圖
。原判決論處上訴人攜帶兇器之加重強盜罪，顯有適用法則不當
併理由矛盾之違誤。(二)、羅仕奇於偵查中係證稱：打到最後乙○
○坐在沙發上等語，此與原判決事實欄記載當時乙○○係跪在滿
地都是玻璃的地板上等情，已有不符，另羅仕奇於第一審時係證
稱：乙○○本來不肯把背包拿出來，因為上訴人說「不拿出來就
打你」，所以乙○○才將背包拿到桌上等語，顯見乙○○係因上
訴人出言恐嚇始交付背包；且乙○○於原審時並未證稱：上訴人
取走伊背包時，仍持續毆打伊等語。乃原判決卻認定上訴人係持
警棍毆打仍下跪在滿地都是碎玻璃地板上之乙○○，令乙○○交
出背包等情，其事實認定與卷內資料，亦不盡相符。原判決此部
分亦有理由矛盾之違誤。又上訴人在案發現場，有無向乙○○提
及醫藥費賠償問題，賠償損害之範圍為何，以及乙○○當時有無
對上訴人嗆聲說「（背包）是我的，有種你拿走，我一定會讓你
全家死光光」等語，羅仕奇對上開兩項重要事實之供述，前後不
一，其中有利於上訴人者，亦有不利者，究應為如何之取捨；且
就有利於上訴人部分之供述，何以不予採信？原判決均未說明其
理由，亦有理由不備之疏誤。(三)、本案發生地點係在公開場合，
乙○○可隨時向外呼叫求援，則乙○○有無向外求援之機會、是
否向外求援；上訴人於取走乙○○之現金及背包時，有無繼續毆
打乙○○，如上訴人已無毆打之舉動，乙○○是否處於全然不可
抗拒之狀態。上開事實，攸關上訴人是否構成強盜罪，縱當事人
未聲請調查，原審亦應依職權究明之。原審未予調查，亦有調查
未盡之違法等語。
惟查證據之取捨、證據證明力之判斷，以及事實有無之認定，屬
事實審法院之職權，苟其取捨判斷與認定，並不違背論理法則及
經驗法則，即不容任意指為違法，而執為適法之第三審上訴理由
。本件原判決認定上訴人有其事實欄所載加重強盜犯行（即攜帶
兇器強盜乙○○所有之背包部分），係以上訴人已坦承其及羅仕
奇有與乙○○互毆，嗣搶走乙○○之三節警棍後，持該警棍毆打
乙○○之頭部、身體，暨取走乙○○所有之背包等情不諱，核與
乙○○於警詢、偵查、第一審及原審時，羅仕奇於警詢、偵查及
第一審時證述之情節相符；而乙○○於警詢、偵查時均未提及有
對上訴人嗆聲說「有種你拿走，我一定會讓你全家死光光」等語
，於第一審時則明確陳稱：當時伊沒有跟上訴人嗆聲說「有種，
包包你拿走」等語，且於原審時更證稱：上訴人當時叫伊下跪，
伊確有跪下，上訴人拿鐵棍威脅伊，恐嚇伊，而且打伊，所以上
訴人叫伊下跪，伊才下跪，當時伊無法抵抗，伊已經被他們打得
全身都是傷，上訴人拿走伊的錢之後，地上有玻璃，上訴人叫伊
跪下等語；又羅仕奇於第一審時亦證稱：上訴人叫乙○○把包包
拿出來，乙○○剛開始不要，乙○○說裡面有他的重要東西，上
訴人就拿警棍打他，叫他拿出來，乙○○才拿出來，是因為上訴
人說「不拿出來就打你」，所以乙○○就把包包拿到桌子上等語
；以及卷附行政院衛生署豐原醫院診斷證明書、全家福ＫＴＶ現
場位置及現場圖、攝影機翻拍照片、現場採證照片、查獲照片等
證據資料，予以綜合判斷，認上訴人加重強盜之犯行堪以認定。
並指駁、說明上訴人否認有加重強盜犯行，辯稱：伊後來發現旁
邊有一個背包，問說是誰的？乙○○對伊嗆聲說「是我的，有種
你拿走，我一定會讓你全家死光光」，伊聽了很氣，才故意拿走
該背包云云，為卸責飾詞，並無足取；上訴人所辯要求乙○○賠
償醫藥費之部分，應僅止於上訴人已取走之新台幣一萬一千元部
分（原判決認此部分係構成刑法第三百零四條第一項之強制罪）
，上訴人另行取走乙○○之背包部分，主觀上應有不法所有之意
圖；依當時客觀之情勢觀之，上訴人於強行取走乙○○之背包時
，乙○○已達於不能抗拒之狀態等由甚詳。又以核上訴人此部分
所為，係犯刑法第三百三十條第一項之攜帶兇器強盜罪，於法定
刑度內，酌情量處有期徒刑七年二月。已詳其所憑證據及認定
之理由，所為論斷均有卷存證據資料可資覆按。上訴意旨雖指摘
原判決違法，然查：(一)、供述證據前後，雖稍有參差或互相矛盾
，事實審法院非不可本於經驗法則斟酌其他證據作合理之比較定
其取捨，從而供述證據之一部認為真實者予以採取，亦非證據法
則所不許。原判決綜合上開卷證資料，採納羅仕奇上開於第一審
所為之陳述，而未採用羅仕奇於偵查中證稱：打到最後乙○○坐
在沙發上，當時乙○○曾說有種將包包拿走等語，即係捨棄該部
分之證詞，自屬原審事實判斷及證據取捨之適法職權行使，並無
上訴意旨所指判決理由不備或矛盾之違法情形。再者，羅仕奇於
第一審時已明確證稱：乙○○說包包內有他的重要東西，不要拿
出來，上訴人就拿警棍打他，乙○○才拿出來等語，參以卷附現
場採證照片，全家福ＫＴＶ包廂內之玻璃桌面已遭打破，玻璃碎
片散落一地等情，原判決認定上訴人確對仍下跪在滿地都是碎玻
璃地板上之乙○○持警棍加以毆打，並命將背包交出等情，核與
卷證資料相符。上訴意旨指摘原判決此部分認定與卷內資料不符
云云，自屬無據。(二)、攜帶兇器強盜罪，祇須強盜時攜帶具有危
險性之兇器為已足，不以該兇器是否係被告所有，或於攜帶之初
即有行凶或強盜之意圖為必要。依卷內資料所示，該三節警棍係
鐵製（空心）材質，沒有甩開之長度是三十公分，甩開後之長度
則為九十公分等情，且乙○○遭上訴人持該警棍毆打亦受有傷害
，足見該警棍在客觀上確足以對人之身體、健康造成傷害，應屬
兇器無疑。又該警棍雖係乙○○所有，且縱如上訴意旨所稱上訴
人最初搶得該警棍，係為阻止乙○○繼續毆打上訴人及羅仕奇等
情屬實，然上訴人最終既持該警棍毆打並喝令乙○○交出背包，
致乙○○不能抗拒而交付，揆諸上開說明，上訴人之行為，自係
構成攜帶兇器強盜罪無誤。(三)、上訴人係對仍下跪在滿地都是碎
玻璃地板上之乙○○持警棍加以毆打，並喝令交出背包，而以強
暴之手段至使乙○○達於不能抗拒之程度，而交付背包，上訴人
此部分，應構成加重強盜罪等情，業據原判決於理由內闡述甚詳
。上訴意旨猶指稱乙○○當時是否處於全然不可抗拒之狀態，原
審未予詳查云云，自非依據卷內資料指摘之合法上訴理由。至於
乙○○當時是否尚有對外求援之機會，有無對外求救，均與上訴
人是否構成加重強盜罪無涉，原審未依職權調查此部分事實，亦
無調查未盡之違法。(四)、至於其他上訴意旨，均係就原審已調查
及依憑卷證資料所為採證認事職權之合法行使，以及原判決已論
列說明之事項，依憑己見，任意指為違法，並重為事實之爭執，
否認犯罪，殊與法律規定得為第三審上訴理由之違法情形不相適
合。衡以前開說明，其上訴為違背法律上之程式，應予駁回。又
其牽連犯傷害及強制罪部分，核係屬刑事訴訟法第三百七十六條
第一款所列之案件，依該法條規定，既經第二審判決，不得上訴
於第三審法院。本件牽連重罪之加重強盜部分，其上訴既不合法
，無從為實體上判決，輕罪之傷害及強制罪部分，自亦無從適用
審判不可分之法理，併予審究，亦應從程序上予以駁回，附此指
明。
據上論結，應依刑事訴訟法第三百九十五條前段，判決如主文。
中    華    民    國  九十九  年    九    月   十六   日
                      最高法院刑事第十三庭
                          審判長法官  賴  忠  星
                                法官  呂  丹  玉
                                法官  吳      燦
                                法官  蔡  名  曜
                                法官  葉  麗  霞
本件正本證明與原本無異
                                      書  記  官
中    華    民    國  九十九  年    九    月  二十一  日
                                                     m

司法院資訊處製作；財團法人民間司法改革基金會備份。
